臺灣高等法院臺南分院刑事判決
上　訴　人
即　被　告　丁　○　○
　　　　　　丙　○　○
共　　　同
指定辯護人　本院公設辯護人　乙　○　○
上列上訴人因違反槍砲彈藥刀械管制條例案件，不服臺灣雲林地
方法院92年度訴字第186號中華民國93年5月17日第一審判決（起
訴案號：臺灣雲林地方法院檢察署92年度偵續字第七號），提起
上訴，經最高法院發回更審，本院判決如下：
      主      文
原判決撤銷。
丁○○共同未經許可持有可發射子彈具有殺傷力之槍枝，處有期
徒刑壹年拾月，併科罰金新台幣拾萬元，罰金如易服勞役以罰
金總額與陸個月之日數比例折算。
扣案之可發射子彈具有殺傷力之土造雙管霰彈槍貳枝（槍枝管制
編號0000000000、0000000000）、霰彈槍
子彈伍拾捌顆均沒收。
丙○○無罪。
      事      實
一、丁○○經甲○○牽線，欲購買霰彈槍、彈，二人乃共同基於
    未經許可持有可發射子彈具有殺傷力槍枝之犯意聯絡。於九
    十一年一月四日上午，由丁○○駕駛車號Ｗ五－二九三三號
    自用小客車，在雲林縣斗六市圓環搭載不知情無犯意連絡之
    丙○○，前往雲林縣土庫鎮○○里○○路二十一巷八號甲○○住處，再搭載甲○○，於下午二時許，至嘉義縣竹崎鄉一
    間大廟所在村落，找甲○○友人「阿宏」一起至該鄉「菜公
    店餐廳」吃飯；飯後至附近甲○○友人「阿祥」家泡茶，至
    「阿祥」住處時，丙○○拿出新台幣（下同）十二萬元借予
    丁○○，丁○○則乘坐「阿宏」車子與「阿宏」前往阿里山
    取槍，甲○○另偕同丙○○至嘉義縣大林鎮「佳佳理容院」
    按摩等候。丁○○坐上「阿宏」車子，「阿宏」即拿走丁○○身上十二萬元現款，駛至阿里山山上後，丁○○下車在路
    旁等候，「阿宏」繼續往山上行駛，約半小時後，始返回載
    丁○○。當駛回「阿祥」住處Ｗ五－二九三三號小客車停車
    地時，「阿宏」吩咐丁○○將Ｗ五－二九三三號小客車後行
    李廂打開，丁○○未下車但將後行李廂打開，「阿宏」即以
    飼料袋包裝之具殺傷力之土造雙管霰彈槍二枝及霰彈槍子彈
    六十顆，放入Ｗ五－二九三三號小客車後行李廂。丁○○乃
    開車至「佳佳理容院」門口，與甲○○、丙○○會合，改乘
    坐丁○○車子，甲○○開車，丁○○坐右前座，丙○○坐後
    座，丁○○依甲○○指示打開後行李廂，將其中一支霰彈槍
    （以飼料袋包裝）拿至前座給甲○○觀看，甲○○持有觀看
    後，認改造太粗糙，丁○○、甲○○二人乃未經許可而共同
    持有上述霰彈槍及子彈。再由甲○○開車，駛回甲○○住處
    。因丁○○等二人購槍之過程，經警察跟監、錄影，於同日
    二十一時三十分許，駛至甲○○住處時，即為在場埋伏警察
    逮捕，並在上述小客車內查獲有殺傷力之土造雙管霰彈槍二
    枝（槍枝管制編號0000000000、0000000
    000）、霰彈槍子彈六十顆（業經試射二顆，餘五十八顆
    ），在屋內查扣甲○○另外的槍彈及製造工具（甲○○業經
    臺灣彰化地方法院判處有期徒刑八年十月確定）。
二、案經彰化縣警察局刑警隊會同行政院海岸巡防署中部地區巡
    防局彰化機動查緝隊移送臺灣雲林地方法院檢察署檢察官偵
    查起訴。
      理      由
甲、丁○○部分：
一、訊據上訴人即被告丁○○矢口否認持有槍彈犯行，辯稱：不
    知甲○○要我坐阿宏車去阿里山做何事，亦不知後車廂飼料
    袋裡面裝的是槍云云。
二、經查：
(一)前揭犯罪事實，於九十一年一月四日上午，由丁○○駕駛車
    號Ｗ五－二九三三號自用小客車，在雲林縣斗六市圓環搭載
    丙○○，共同前往雲林縣土庫鎮○○里○○路二十一巷八號
    甲○○住處搭載甲○○，三人同乘上述小客車，在下午二時
    左右，駛往嘉義縣竹崎鄉一間大廟村落，找甲○○的朋友『
    阿宏』到『菜公店餐廳』吃飯，之後，又去附近社區甲○○
    朋友『阿祥』家泡茶，在『阿祥』家門口，丙○○拿十二萬
    元出來。甲○○及丙○○則先行前往嘉義縣大林鎮上『佳佳
    理容院』，丁○○就乘坐『阿宏』的車子往阿里山山上走一
    段後，在路旁等候，『阿宏』則往山上走，約半小時之後，
    『阿宏』回來與丁○○會合，二人回到「阿祥」家，『阿宏
    』要丁○○將Ｗ五－二九三三號小客車後行李廂打開，丁○○未下車而將後行李廂打開，『阿宏』就把一些東西放入Ｗ
    五－二九三三號小客車後行李廂，丁○○接著開車前往『佳
    佳理容院』會合，三人一起在『佳佳理容院』門口開後行李
    廂，由丁○○拿一個飼料袋到右前座，打開看；且因為要先
    回甲○○家，甲○○對路較熟，而由甲○○開車，丁○○坐
    右前座，丙○○坐後座。之後，在當日二十一時三十分左右
    ，回到甲○○之住處門口時，才開車門，三人就被警察逮捕
    ，並持搜索票搜索，在上述小客車內查獲上述土造雙管霰彈
    槍二枝、霰彈槍子彈六十顆等情，業據被告丁○○於警訊供
    承不諱（見警卷第七頁正反面），並於偵查中承認屬實（見
    一七五號偵查卷第二十頁），於原審亦稱有這回事，大部分
    事實（見一審卷第七十頁反面、第一八一頁），於本院上訴
    審準備程序期日及本院更審時亦坦承大部分犯行（見本院上
    訴卷第八十、八十一頁，上更(一)卷第一五六頁以下），核與
    警察跟監錄製之影帶內容大致相符，有原審九十三年三月二
    十六日勘驗筆錄可證（見一審卷第一一九至一二一頁），被
    告丙○○於警訊時亦坦承：「九十一年一月四日下午十三時
    三十分許，與丁○○二人由斗六駕駛車號Ｗ五－二九三三號
    ，至甲○○住處載其三人一同乘車至竹崎鄉找朋友及吃飯後
    ，．．由甲○○開Ｗ五－二九三三號小客車載我們二人要回
    甲○○住處，而於住處前才被警方攔截查獲槍彈。」「丁○○確有從車後行李廂拿一包像似飼料袋裝放之東西進入車內
    。」（見警卷第十頁反面、第十二頁反面），甲○○亦於偵
    查中供稱：有叫丁○○從後車廂拿槍出來看（見同上偵查卷
    第二十五頁），甲○○在本院審理時，證稱「丁○○去買的
    」「丁○○去拿，他拿回來，我們在店裡面，我跟丙○○都
    在店裡，叫我開車，他去後行李箱拿出來，拿出來他坐在我
    的右手邊，丙○○坐在後座，他拿給我們看，我看了就跟他
    說：怎麼改的那麼醜（台語）。」（本院上更(一)卷第一五二
    頁）「丁○○拿給你看的兩支槍是要作什麼用途？答：他拿
    回來給我看。」「是他自己去拿的，或是他跟丙○○去拿的
    ？答：他自己去拿的。」「丙○○那時候在作什麼？答：帶
    我去理容院。」「他拿回來，有無跟你們講，他去拿槍了？
    答：他叫我開車，他就去後面拿，拿給我看。」（本院上更
    (一)卷第一五五頁），且被告丙○○、丁○○與甲○○三人同
    至Ｗ五－二九三三號車子後方，丁○○依甲○○指示打開後
    車行李廂，將其中一支霰彈槍（以飼料袋包裝）拿至前座觀
    看，經警察攝錄三人取槍過程，有彰化縣警察局九十二年三
    月十三日彰警刑字第○九二○○二三九八八號函送之蒐證影
    片二張（八畫面）在卷可稽（見一審卷第三十四至三十六頁
    ），復有扣案之土造雙管霰彈槍二枝及霰彈槍子彈六十顆在
    卷可資佐證，該土造雙管霰彈槍及霰彈槍子彈經送內政部警
    政署刑事警察局鑑驗結果：「送鑑土造雙管霰彈槍二枝（獲
    案槍枝管制編號0000000000、00000000
    00），認係土造雙管霰彈槍，機械性能良好，可供擊發一
    二ＧＡＵＧＥ霰彈使用，認具殺傷力。送鑑霰彈槍子彈六十
    顆（試射二顆），均係一二ＧＡＵＧＥ制式霰彈，認均具殺
    傷力。」有內政部警政署刑事警察局九十一年一月十四日刑
    鑑字第五七五七號鑑驗通知書可參（見同上偵查卷第三十八
    、三十九頁），被告丁○○與甲○○二人未經許可而共同持
    有上述霰彈槍及子彈明確。丁○○嗣於本院審判期日辯稱：
    不知甲○○要我坐阿宏車去阿里山做何事，亦不知後車廂飼
    料袋裡面裝的是槍云云，純係卸責之詞，不足採信。
(二)另案被告甲○○固於警詢中供稱：「（警方）在我駕駛的車
    上前乘客座查獲土造雙管霰彈槍一枝，又在後行李箱內查獲
    第二枝土造雙管霰彈槍及六十顆的霰彈槍子彈，這兩把土造
    雙管霰槍及霰彈六十顆是我所有的。我本來要帶這兩把槍及
    霰彈夥同丙○○、丁○○二人要至嘉義縣梅山鄉的山區試射
    ，但到嘉義縣大林鄉時天色已晚，就折回家中……而改造完
    成或半成品的槍彈，都是我利用警方所查獲的改造工具而成
    的……」、「我於三個月前開始於現住地……三樓頂之神明
    廳內改造槍彈，利用警方查獲的這批改造工具共改造完成九
    把手槍及兩把土造雙管霰彈槍（警方查獲的這兩把）……」
    等語（見行政院海岸巡防署彰化機動查緝隊刑事偵查卷第二
    頁至第三頁）。另甲○○因違反槍砲彈藥刀械管制條例案件
    ，經台灣彰化地方法院九十一年度訴字第六八六號判決確定
    ，該確定判決亦認查獲之霰彈槍及霰彈，係甲○○所製造（
    見偵字第一七五號偵查卷第一０五頁至第一０八頁），惟查
    ，本件查獲之霰彈槍及霰彈係丁○○去阿里山取回供甲○○
    觀看，在未進去甲○○家中，即被查獲，並非自甲○○家中
    查獲，甲○○亦在本院審理中證稱：伊僅改造小隻的。（本
    院上更(一)卷第一五三頁），否認有改造本件查獲之霰彈槍及
    霰彈，按甲○○在另案改造槍枝一案，業已判決確定，且已
    包括本件之改造霰彈槍之犯行在內，故承認本件查獲之霰彈
    槍及霰彈為其改造，對其刑度毫無影響，然證人甲○○仍堅
    決否認本件查獲之霰彈槍及霰彈非其所改造，是甲○○在警
    訊中所自承本件霰彈槍為其所改造等情，應係當時甲○○認
    在其家中已查獲其餘槍枝，意圖承擔所有之刑責所致，此由
    證人甲○○在本院開完庭後，本院筆錄記載當時情形：（甲○○於解還的時候一直向丁○○道歉，把事情講出來。甲○○到庭外時還對丁○○的哥哥說：「大仔」！歹勢！包不住
    了。〔台語〕）（本院上更(一)卷第一六四頁）可證。且由本
    件被查獲之情節觀之，霰彈槍、彈係由丁○○上山取得後，
    交甲○○觀看，如係甲○○所改造何須如此迂迴曲折？是甲○○在另案承認本件霰彈槍係伊改造之陳述尚難採信。
(三)另應查明者為十二萬元現金的流向？(1)丙○○供稱九十一年
    一月四日當天身上原來帶有收帳來的三十萬元，回到甲○○
    家門口，警察在他身上拿十八萬元，另外十二萬元在那裡，
    他不知道（一審卷第一九七頁），在本院亦為相同陳述。(2)
    丙○○、丁○○、甲○○三人當日是在甲○○家門口被逮捕
    ，根本沒有機會自由進入甲○○家裡。而偵查員當日除了在
    丙○○身上查扣十八萬元現金外，另外在甲○○家裡一樓廚
    房內查扣十二萬元現金，此有扣押物品目錄表在卷可證（警
    卷第一八頁），且經甲○○於第一次接受警察訊問時即已供
    明，並表示那十二萬元是與他同居的前妻王素美所有（警卷
    第二頁），又於原審審理中再度表明（一審卷第六二－六三
    頁）。顯見，本案查扣的十二萬元現金，與丙○○當日三十
    萬元現金裡面的十二萬元，是不同的。問題是，丙○○的十
    二萬元現金為何現場未查獲？(3)丁○○供稱當日他因為二哥
    的生意不好，私下有向丙○○借十二萬元要週轉，不曉得甲○○知不知道，可是在回到佳佳理容院那裡就還給丙○○，
    這筆錢也是被警察局扣去（一審卷第一八二至一八三頁）。
    丙○○則說他的十二萬元是甲○○跟他借的，錢有還，但是
    不記得在那裡還（一審卷第一九四至一九七頁）。在本院更
    審時，丙○○與丁○○則均辯稱係丁○○向丙○○借的。（
    本院上更(一)卷第一五六頁、一五七頁），又兩人又均稱已在
    車上還給丙○○（本院上更(一)卷第一五七頁），惟查，如果
    真有借錢這回事，為何到底借給誰有不同說法？甲○○知不
    知道，都有不同的說詞。而如果是生意不好要借錢，為何又
    要當天就歸還？再者，如果真有歸還，如何這筆錢會不見了
    ？(4)顯見，這十二萬元已經不在丙○○、丁○○、甲○○身
    上，故無法在現場查獲。被告丁○○初次供詞透露的，那十
    二萬元現金已經被「阿宏」拿走了，應該是最能採信的。也
    就是丁○○向丙○○借了十二萬元去買槍，取槍同時並交付
    十二萬元予「阿宏」，此復由證人甲○○在本院明確證稱「
    丁○○去買的」（本院上更(一)卷第一五二頁）可得佐證。
(四)又查，本件被告丁○○從阿里山下來後，丁○○開後行李箱
    給「阿宏」放東西，業如前述；丁○○帶十二萬元現金與「
    阿宏」往阿里山的方向走，其目的應該就是為了取槍。到了
    「佳佳理容院」，三人一起走到車後，由丁○○開後行李箱
    ，並由丁○○拿其中一個飼料袋到右前座的過程，經偵查員
    跟監時錄影下來，有原審九十三年三月二十六日勘驗筆錄可
    證（原審卷第一一九至一二一頁）。丁○○雖然辯解說不知
    道「阿宏」放的是什麼東西，拿到車內打開才知道是什麼東
    西，而丙○○則辯解說警察查扣到才知道是槍。然而，依照
    常情，丁○○給了「阿宏」十二萬元，之後「阿宏」又叫他
    打開後行李箱放東西，如何會不知道要放什麼東西，如何會
    不知道什麼東西，就隨便打開行李箱讓人放進去？再者，三
    人在「佳佳理容院」外的車子後面，打開行李箱時，如何會
    不知道後行李箱放的是什麼東西？拿飼料袋到車內打開，如
    何會沒有看到那麼大把的霰彈槍？顯見，丁○○所辯不知情
    係畏罪卸責之詞，不足採信。
(五)綜上所述，被告丁○○購買上述霰彈槍及子彈與甲○○共同
    未經許可持有上述霰彈槍及子彈，事證明確，犯行堪以認定
    。
三、查被告行為後，槍砲彈藥刀械管制條例已於民國九十四年一
    月二十六日修正公布，並自同年月二十八日生效，其中第十
    一條刪除，並於第八條第一項、第四項增列原第十一條第一
    項、第四項之罪名，其法定刑由原定一年以上七年以下有期
    徒刑，併科新台幣七百萬元以下罰金，修正為三年以上十年
    以下有期徒刑，併科新台幣七百萬元以下罰金，比較新舊法
    之結果，以舊法有利於被告，依刑法第二條第一項但書規定
    ，應適用舊法處斷；另同條例第十二條則均未修正。核被告
    丁○○持有土造霰彈槍行為，係犯修正前槍砲彈藥刀械管制
    條例第十一條第四項未經許可持有可發射子彈具有殺傷力之
    槍枝罪。持有子彈行為，係犯同條例第十二條第四項未經許
    可持有子彈罪。以一行為觸犯二罪名，係屬想像競合犯關係
    ，應依刑法第五十五條規定從一重依未經許可持有可發射子
    彈具有殺傷力之槍枝罪處斷。被告丁○○與甲○○間，有犯
    意聯絡及行為分擔，為共同正犯。
四、原審予被告丁○○論罪科刑，固非無見。惟(一)槍砲彈藥刀械
    管制條例業經部分修正，於九十四年一月廿六日經總統公布
    施行（同月廿九日生效），原第十一條刪除，改列為修正後
    之第八條，原審未及比較新舊法，尚有欠妥。(二)被告丙○○
    自始否認犯行，原判決認被告丙○○於審判中有自白，顯有
    卷證不符之違誤；(三)原判決認丙○○是本案槍彈的買主，丁○○是介紹人，亦有未洽；(四)依罰金罰鍰提高標準條例第二
    條規定並無適用刑法第四十二條第三項之餘地，原判決贅引
    罰金罰鍰提高標準條例第二條，亦有不當。(五)原判決主文及
    理由均認被告丁○○係共同正犯，惟漏引刑法第二十八條，
    亦有未洽。被告丁○○上訴請求輕判，雖無足取。但原判決
    既有可議，自屬無法維持，應由本院就被告丁○○撤銷改判
    之。爰審酌被告丁○○無犯罪前科，所持有二把大型霰彈槍
    及龐大霰彈，殺傷力強大，危害社會甚鉅，及犯罪後態度尚
    非良好等一切情狀，量處被告丁○○有期徒刑一年十月，併
    科罰金新台幣三十萬元，並就罰金刑部分諭知如易服勞役以
    罰金總額與陸個月之日數比例折算之標準。
五、扣案之槍枝二把、霰彈五十八顆，業於共犯甲○○違反槍砲
    彈藥刀械管制條例案件於九十一年十一月二十一日執行沒收
    銷燬，經本院上訴審調閱該違反槍砲彈藥刀械管制條例案卷
    查明屬實，並有九十一年度執字第三七七九號甲○○違反槍
    砲彈藥刀械管制條例案卷影本在卷足憑（見本院上訴卷第一
    五七至一六五頁），惟違禁物之沒收，採義務沒收主義，法
    院並無裁量之餘地，本件雖已執行完畢，對其他共犯，仍不
    失為從刑，自應宣告沒收，已試射之二顆子彈，非違禁物，
    乃不宣告沒收。準此，上揭槍枝二把、霰彈五十八顆，係違
    禁物，自應併宣告沒收，併此敘明。
乙、丙○○部分：
一、公訴意旨略以：丙○○透過丁○○仲介，再經甲○○牽線，
    欲購買霰彈槍、彈，三人乃共同基於未經許可持有可發射子
    彈具有殺傷力槍枝之犯意聯絡。於九十一年一月四日上午，
    由丁○○駕駛車號Ｗ五－二九三三號自用小客車，在雲林縣
    斗六市圓環搭載丙○○，前往雲林縣土庫鎮○○里○○路二
    十一巷八號甲○○住處，再搭載甲○○，於下午二時許，至
    嘉義縣竹崎鄉一間大廟所在村落，找甲○○友人「阿宏」一
    起至該鄉「菜公店餐廳」吃飯；飯後至附近甲○○友人「阿
    祥」家泡茶，至「阿祥」住處時，丙○○拿出新台幣（下同
    ）十二萬元交予丁○○，囑咐丁○○坐「阿宏」車子至阿里
    山上取槍，甲○○及丙○○則至嘉義縣大林鎮「佳佳理容院
    」按摩等候。丁○○坐上「阿宏」車子，「阿宏」即拿走丁○○身上十二萬元現款，駛至阿里山山上後，丁○○下車在
    路旁等候，「阿宏」繼續往山行駛，約半小時後，始返回載
    丁○○。當駛回「阿祥」住處Ｗ五－二九三三號小客車停車
    地時，「阿宏」吩咐丁○○將Ｗ五－二九三三號小客車後行
    李廂打開，丁○○未下車將後行李廂打開，「阿宏」即將具
    殺傷力之土造雙管霰彈槍二枝及霰彈槍子彈六十顆，放入Ｗ
    五－二九三三號小客車後行李廂。丁○○乃開車至「佳佳理
    容院」門口，與甲○○、丙○○會合，三人同至車子後方，
    丁○○依甲○○指示打開後車行李廂，將其中一支霰彈槍（
    以飼料袋包裝）拿至前座觀看，三人乃未經許可而共同持有
    上述霰彈槍及子彈。再由甲○○開車，丁○○坐右前座，丙○○坐後座，駛回甲○○住處。因丁○○等三人購槍之過程
    ，經警察跟監、錄影，於同日二十一時三十分許，駛至甲○○住處時，即為在場埋伏警察逮捕，並在上述小客車內查獲
    有殺傷力之土造雙管霰彈槍二枝（槍枝管制編號00000
    00000、0000000000）、霰彈槍子彈六十顆
    （業經試射二顆，餘五十八顆），並在丙○○身上查扣買槍
    後剩餘現款十八萬元，在甲○○屋內廚房查扣與甲○○同居
    的前妻王素美所有的現金十二萬元，在屋內查扣甲○○另外
    的槍彈及製造工具（甲○○業經臺灣彰化地方法院判處有期
    徒刑八年十月確定）。認丙○○涉有槍砲彈藥刀械管制條例
    第十一條第四項未經許可持有可發射子彈具有殺傷力之槍枝
    罪及同條例第十二條第四項未經許可持有子彈罪云云。
二、按犯罪事實應依證據認定之，無證據不得推定其犯罪事實；
    又犯罪事實之認定，應憑真實之證據，倘證據是否真實尚欠
    明確，自難以擬制推測之方法，為其判斷之基礎；而認定犯
    罪事實之證據係指足以認定被告確有犯罪行為之積極證據而
    言，該項證據自須適合於被告犯罪事實之認定，始得採為斷
    罪資料，最高法院五十三年著有臺上字第六五六號、二十九
    年上字第三一０五號判例。且刑事訴訟上證明之資料，無論
    其為直接或間接證據，均須達於通常一般之人均不致有所懷
    疑，而得確信其為真實之程度，始得據為有罪之認定，若其
    關於被告是否犯罪之證明未能達此程度，而有合理懷疑之存
    在，致使無從形成有罪之確信，根據「罪證有疑，利於被告
    」之證據法則，即不得遽為不利被告之認定，亦有最高法院
    七十六年度臺上字第四九八六號判例可稽。其以情況證據（
    即間接證據）斷罪時，尤須基於該證據在直接關係上所可證
    明之他項情況事實，本乎推理作用足以確證被告有罪，方為
    合法，不得徒憑主觀上之推想，將一般經驗上有利被告之其
    他合理情況逕予排除，此觀諸最高法院三十二年上字第六七
    號判例自明。
三、經查，公訴人認被告丙○○涉有槍砲彈藥刀械管制條例第十
    一條第四項未經許可持有可發射子彈具有殺傷力之槍枝罪及
    同條例第十二條第四項未經許可持有子彈罪，無非以被告丙○○與被告丁○○同車，十二萬元是丙○○所有，故認丙○○為購槍金主，託由丁○○取槍，並在車上觀看霰彈槍，因
    此丙○○與丁○○有共同持有槍彈之犯意聯絡云云。惟訊據
    被告丙○○堅決否認持有槍彈犯行，辯稱：買槍之事，伊不
    知情，亦未看到槍彈，祇借十二萬元給丁○○，不知他們去
    買槍。「從頭到尾我不知道這事情，我沒有看過那些槍，是
    警察從他們車上拿出來，我才看到。」（本院上訴卷第九０
    頁）「那兩支槍不是我的」（本院上更(一)卷第一四九頁）等
    語。
四、查被告丙○○對公訴人所指：伊於九十一年一月四日上午，
    丁○○駕駛車號Ｗ五－二九三三號自用小客車，在雲林縣斗
    六市圓環搭載丙○○，前往雲林縣土庫鎮○○里○○路二十
    一巷八號甲○○住處，再搭載甲○○，於下午二時許，至嘉
    義縣竹崎鄉一間大廟所在村落，找甲○○友人「阿宏」一起
    至該鄉「菜公店餐廳」吃飯；飯後至附近甲○○友人「阿祥
    」家泡茶，丙○○拿十二萬元借予丁○○，丁○○自己出門
    ，甲○○及丙○○則至嘉義縣大林鎮「佳佳理容院」按摩等
    候。之後，丁○○開車至「佳佳理容院」門口，與甲○○、
    丙○○會合丁○○打開後車行李廂，將其中一支霰彈槍（以
    飼料袋包裝）拿至前座在車內讓甲○○觀看等情，均不否認
    ，惟辯稱：伊未囑託丁○○取槍，十二萬元亦非伊購槍之款
    項，是丁○○借走的，伊不知購槍之事，霰彈槍與伊無關等
    語。是本件丙○○是否涉及持有槍彈，主要在於被告丙○○
    與丁○○之間有無犯意聯絡，該十二萬元是否丙○○所交付
    丁○○託其購槍之資金？抑被告丁○○個人購槍之行為？
(一)查本件被告丁○○在自行上山取槍前，並無證據可證被告丙○○與被告丁○○有犯意聯絡，公訴人犯罪事實所指「丁○○於攀談時得知丙○○欲購買霰彈槍」純屬臆測，此部分，
    公訴人並未舉證說服本院確信被告丙○○係出資者，尤其被
    告丁○○在本院又供稱係伊向丙○○借錢，且從卷證資料並
    無法得到丙○○出資者之證據，苟被告丙○○是買主，被告
    丁○○自可一開始即供稱丙○○係買主，惟自偵查至本院更
    審，丁○○均未供稱丙○○係購槍之出資者，惟一判斷丙○○係出資者，係丙○○承認十二萬元為其所有一節，然查，
    丙○○既不否認該十二萬元本是伊所有，丁○○自可順勢供
    稱丙○○係出資者即可，但如前所述，丁○○始終未供稱黃
    元是出資者，本院更審時，該十二萬元部分亦經黃建與丁○○均表示係借貸關係（本院上更(一)卷第一六０至一六一頁）
    ，自無法證明係丙○○託丁○○購槍之款項。顯見【丙○○
    是否出資之金主？】，此重要事項，在丁○○未供稱係丙○○係出資者，丙○○又堅決否認係出資者之情況下，實無任
    何證據可證被告丙○○係本件霰彈槍彈之買主。
(二)被告丁○○從阿里山下來後，丁○○開後行李箱給「阿宏」
    放東西，業如前述；被告丁○○帶十二萬元現金與「阿宏」
    往阿里山的方向走，其目的應該就是為了取槍。到了「佳佳
    理容院」，三人一起走到車後，由丁○○開後行李箱，並由
    丁○○拿其中一個飼料袋到右前座的過程，經偵查員跟監時
    錄影下來，有原審九十三年三月二十六日勘驗筆錄可證（一
    審卷第一一九至一二一頁）。丁○○雖然辯解說不知道「阿
    宏」放的是什麼東西，拿到車內打開才知道是什麼東西，而
    丙○○則辯解說警察查扣到才知道是槍。然而，依照常情，
    「阿宏」叫他打開後行李箱放東西，如何會不知道要放什麼
    東西，如何會不知道什麼東西，就隨便打開行李箱讓人放進
    去？再者，三人在「佳佳理容院」外的車子後面，打開行李
    箱時，如何會不知道後行李箱放的是什麼東西？拿飼料袋到
    車內打開，如何會沒有看到那麼大把的霰彈槍？況甲○○在
    本院證稱是被告丁○○拿霰彈槍給伊觀看，伊認為改造得很
    醜（台語）等語，顯見，丁○○所辯係畏罪卸責之詞，同時
    本院亦判斷依上開情節，被告丙○○縱使在車外無從知悉有
    霰彈槍一節，在車內甲○○與丁○○在觀看霰彈槍，並對話
    時，依常情在狹小密閉空間，兩人之間的對話，丙○○能置
    身度外，毫不關心，竟然毫不知悉丁○○與甲○○在做何事
    ？依社會經驗判斷，顯然無法想像丙○○不知甲○○與俊平
    在觀看霰彈槍，綜合上情，本院認為丙○○在車內已知悉有
    霰彈槍，茲有疑問者是：【知悉他人有霰彈槍是否即表示有
    共同持有之犯意聯絡？】查，被告丙○○、丁○○與甲○○
    三人同至車子後方，丁○○依甲○○指示打開後車行李廂，
    將其中一支霰彈槍（以飼料袋包裝）拿至前座觀看，業經警
    察攝錄三人取槍過程，惟畫面上可確定者，乃丁○○依甲○○指示打開後車行李廂，將其中一支霰彈槍（以飼料袋包裝
    ）拿至前座觀看，畫面尚無法認定被告丙○○與甲○○、丁○○有犯意聯絡，況如上開本院所認定被告丙○○在車廂有
    看到丁○○拿槍給甲○○觀看，丙○○在車廂內亦看到霰彈
    槍，僅看到他人持有霰彈槍，如何遽因此認定丙○○與丁○○、甲○○二人有共同持有霰彈槍之共同犯意聯絡？
(三)被告丙○○自始至終，並未接觸到霰彈槍，僅甲○○與被告
    丁○○接觸到系爭霰彈槍，苟丙○○係出資者，理應由出資
    者審視槍枝品質之良劣與否，被告丙○○在整體案情之角色
    像是旁觀者，反而被告丁○○很積極開車、借錢、取槍、驗
    槍，誰才是本件之主要角色，豈能無疑？如丙○○與丁○○
    間有犯意聯絡，自應由公訴人舉證兩人間犯意聯絡之證據，
    惟公訴人既未能舉證以實其說，本院自無法確信被告丙○○
    有與丁○○共同持有霰彈槍之犯意聯絡，是被告丙○○所辯
    ：如果他是購買槍彈的人，為何未自備交通工具以載運槍彈
    ，又為何未親自看過槍彈才決定這樁買賣？又看不到丙○○
    「驗槍」之行為？再參酌三人在本院審理時交付詰問時之互
    動，本院認為丙○○顯非購槍之買主，其所辯僅陪同一起吃
    飯，對於購槍一節伊不知情等語，尚堪採信。
五、原審疏未詳查，遽認被告丙○○有共同未經許可持有可發射
    子彈具有殺傷力之槍枝之犯行，並加以論罪科刑，容有未洽
    。被告丙○○上訴意旨，指摘原判決採證不當，否認其有犯
    罪，為有理由，自應由本院將原判決撤銷，改諭知被告丙○○無罪之判決。
丙、據上論斷，應依刑事訴訟法第三百六十九條第一項前段、第
    三百六十四條、第二百九十九條第一項前段、第三百零一條
    第1項前段，修正前槍砲彈藥刀械管制條例第十一條第四項
    、第十二條第四項，刑法第十一條前段、第二十八條、第五
    十五條、第四十二條第三項、第三十八條第一項第一款，現
    行法規所定貨幣單位折算新台幣條例第二條，判決如主文。
本案經檢察官劉得鉦到庭執行職務。
中　　華　　民　　國　　94　　年　　6 　　月　　28　　日
                  刑事第六庭    審判長法  官  蔡崇義
                                      法  官  吳永宋
                                      法  官  侯明正
以上正本證明與原本無異。
如不服本判決，應於收受本判決後十日內向本院提出上訴書狀。
其未敘述上訴理由者並得於提起上訴後十日內向本院補提理由書
狀（均須按他造當事人之人數附繕本）「切勿逕送上級法院」。
　　　　　　　　　　　　　　　　　　　書記官  李育儒
中　　華　　民　　國　　94　　年　　6 　　月　　30　　日
附錄本案論罪科刑法條全文：
槍砲彈藥刀械管制條例第十一條第四項：
未經許可，持有、寄藏或意圖販賣而陳列第一項所列槍砲者，處
一年以上七年以下有期徒刑，併科新台幣七百萬元以下罰金。
槍砲彈藥刀械管制條例第十二條第四項：
未經許可，持有、寄藏或意圖販賣而陳列子彈者，處五年以下有
期徒刑，併科新台幣三百萬元以下罰金。
